臺灣士林地方法院民事判決　九十一年度簡上字第五七號
　　上　訴　人　乙○○
　　訴訟代理人　丁○○
　　送達代收人　甲○○○
　　法定代理人　賴淑美
右當事人間請求給付票款事件，上訴人對於中華民國九十一年二月十九日本院士林簡
易庭八十九年度士簡字第一七三六號第一審判決提起上訴，本院判決如左：
    主      文
上訴駁回。
第二審訴訟費用由上訴人負擔。
    事      實
甲、上訴人方面：
一、聲明：
  (一)原判決廢棄。
  (二)被上訴人在第一審之訴及假執行之聲請均駁回。
二、陳述：除與原審判決書所載者相同茲予引用外，補稱：
  (一)上訴人從未承認訴外人趙恆約所用之印鑑為真正，不容斷章取意，更何況支票本
    身是否真實，即是否為發票人所作成，應由支票債權人負證明之責。上訴人於第
    一審是承認請領支票印鑑卡上訴人之印章為真正，不是系爭支票上之上訴人印章
    為真正。
  (二)趙恆約詐用及利用上訴人遠在國外之機會，冒領四次支票，騙人一再犯法，經台
    灣板橋地方法院簡易庭公正判決，有判決書可參。台灣土地銀行板橋分行九十一
    年一月二十九日橋存字第九一ＯＯ一三七號函可證明上訴人並未授權趙恆約或第
    三人使用其印鑑（領取與簽發支票）之事。台北縣汽車貨運商業同業公會於八十
    九年十一月二十一日以傳真北汽貨華字第一九九號函，通知各會員所示：「趙恆
    約先生長期以乙○○名義開立支票向銀行辦理票貼，未徵得：：公司同意，私自
    盜用印章做為背書擔保：：」可證系爭支票上原告之印章係被趙恆約所盜用，本
    案東窗事發，趙恆約聞已畏罪潛逃，上訴人受害殊深，經律師指示可向內政部警
    政署入出境管理局以利害關係人請求查證，承該局依法證明趙恆約出境未返。
  (三)系爭支票所蓋乙○○印章與經法官調取台灣土地銀行板橋分行開印鑑卡存檔之印
    章不同，詳見台北地方法院九十年度北簡字第三三九Ｏ號判決書及附案之法務部
    調查局和內政部警政署刑事警察局之鑑定公文書，即是有效證明文件。被上訴人
    主張系爭支票經由同案另一被告祥翊貨運股份有限公司背書，惟該公司否認曾背
    書之事，認為是偽造，經審理法院送法務部調查局鑑定背書章與公司登記印章不
    符，這是鐵證如山，被上訴人強調之爭點已破，是否還需大法官解釋系爭支票不
    能生效嗎？被上訴人在訴狀中多次主張上訴人授權趙恆約簽發系爭支票，依民事
    訴訟法第二百七十七條舉證之規定，應負舉證責任。
  (四)被上訴人於九十年十二月二十五日所提民事準備（二）狀中不實、誇張指控，原
    審法官照單全收，雖採證祥翊貨運股份有限公司背書為偽造，但對有利於上訴人
    部分則不採，有欠公允。原審不該以「籠統」、「一般習慣」沒有證據而替被上
    訴人羅織袒護之詞，捨內政部警政署入出境管理局公文書證明上訴人長年在國外
    之鐵證於不顧。
三、證據：援用原審之立證方法，並提出民事判決書影本二件、土地銀行函影本一件
    入出國日期證明書影本一件。
乙、被上訴人方面：
一、聲明：駁回上訴。
二、陳述：除與原審判決書所載者相同茲予引用外，補稱：
  (一)被上訴人法定代理人已於日前變更為賴淑美女士，被上訴人現任法定代理人賴淑
    美女士謹依民事訴訟法第一百七十五條規定聲明承受本件訴訟。
  (二)上訴人稱未曾簽發系爭支票，票面印章係遭趙恆約盜蓋，惟上訴人既於原審自認
    印章之真正，復未就印章被盜用乙事舉證以實其說，原審據以判令上訴人給付票
    款，洵屬公正。上訴人另以被上訴人就系爭支票背書人祥翊貨運股份有限公司之
    印章真正乙事未盡舉證責任，主張系爭支票係遭偽造，惟被上訴人得否舉證背書
    人印章之真正，與上訴人是否簽發系爭支票乙事，兩不相涉，上訴人據此主張系
    爭支票遭人偽造，顯無理由。
  (三)上訴人與趙恆約合夥經商，曾至台灣土地銀行板橋分行開立系爭支票帳戶，並留
    存印鑑乙事，前經上訴人於原審自承無誤。系爭支票之退票理由為「存款不足」
    及「存款不足及拒絕往來戶」，並非「發票人簽章不符」，故系爭支票票面印章
    應與開戶印鑑相符。上訴人既於原審自承至台灣土地銀行板橋分行開立系爭支存
    款帳戶，又於九十一年四月二十四日庭訊時自承原留印鑑確為真正，鑒於系爭支
    票票面印章與原留印鑑相符，系爭支票印章係真正，事已至明。
  (四)上訴人自承曾與趙恆約計劃合夥經商，故上訴人若為合夥事業所需，將系爭支票
    原留印鑑章授權趙恆約使用，或預先於空白支票及其申請書用印完妥，再交趙恆
    約持往領取空白支票，自民間合夥商業習慣觀之，殊非特例。上訴人利用系爭支
    票帳戶簽發之支票非僅限於本件三紙退票，部分退票並經台灣板橋地方法院判決
    被上訴人第一審勝訴或確定在案，自上述退票（含本件三紙退票）均為同額（二
    十二萬五千元），且係逐月簽發，並參酌我國開立遠期支票之商業習慣，足見上
    述退票（含本件三紙退票）係上訴人預先簽發，故上訴人雖稱系爭支票發票日上
    訴人已出境，尚無從證明上述退票（含本件三紙退票）並非上訴人所簽發。退萬
    步言，縱謂上訴人與趙恆約嗣後已無合夥或其他業務往來關係，（被上訴人否認
    之），何以上訴人未曾結清系爭支票存款帳戶，並收回上述帳戶之原留印鑑章？
    又上訴人經商多年，對印鑑章之保管應格外謹慎，何以前開原留印鑑章遭趙恆約
    盜用多年，上訴人渾然不知？對於上述各項疑點，上訴人從未委實詳述，故上訴
    人所言從未領取、簽發系爭支票乙事，並不足採信。
三、證據：援用原審之立證方法，並提出經濟部函影本一件、分公司變更登記表影本
    一件、系爭支票及退票理由單影本各一件、上訴人利用系爭支票帳戶簽發之支票
    一覽表一件、板橋地方法院民事判決影本三件、確定證明影本一件、中央銀行管
    理票據交換業務辦法節錄影本一件、刑事判決影本一件、最高法院判決要旨一件
    。
    理      由
壹、程序方面：
    被上訴人於起訴時，其法定代理人為丙○○，於本件訴訟程序進行中變更為賴淑
    美，有經濟部函影本及分公司變更登記表影本各一件可稽，其新任法定代理人賴
    淑美已於九十一年四月二十四日承受訴訟，核與民事訴訟法第一百七十條、第一
    百七十五條第一項規定相符，應予准許。
貳、實體方面：
一、被上訴人起訴主張：其持有上訴人簽發，由祥翊貨運股份有限公司背書，以台灣
    土地銀行板橋分行為付款人，發票日為八十九年十月十日、八十九年十一月十日
    、八十九年十二月十日，面額均為二十二萬五千元之支票三紙，經屆期提示竟遭
    存款不足等理由退票，經追索無效，為此依據票據關係請求上訴人給付票款，及
    自付款提示日起至清償日止，按週年利率百分之五計算之利息等情。上訴人則以
    ：伊未簽發系爭本票，亦未授權趙恆約簽發系爭本票，系爭本票係趙恆約所盜用
    上訴人之印章所偽造，趙恆約於東窗事發後，已畏罪潛逃。伊在原審是承認請領
    支票印鑑卡之上訴人印章為真正，不是系爭支票之原告印章為真正。台北縣汽車
    貨運商業同業公會於八十九年十一月二十一日以傳真北汽貨華字第一九九號函可
    證明系爭支票之原告印章係被趙恆約所盜用，又上訴人長年在國外亦可證明上訴
    人之印章被趙恆約所盜用云云置辯。
二、被上訴人主張之事實，業據提出與其所述相符之支票及退票理由單各三紙為證，
    觀之上開退票理由單所載，系爭支票之退票理由係「存款不足及拒絕往來」或「
    存款不足」，依我國金融機構票據交換業務係依據中央銀行管理票據交換業務辦
    法規定辦理，有關票據印鑑不符、存款不足等應辦理退票之各項理由，上述辦法
    第三十一條規定甚明。經查系爭支票之退票理由分係上述辦法第三十一條第一項
    第一款列舉之「存款不足」或同條第四款列舉之「存款不足及拒絕往來戶」，並
    非同條第一項第八款列舉之「發票人簽章不符」，足徵系爭支票上之印章應與開
    戶印鑑章相符。又上訴人於原審已自承曾至台灣土地銀行板橋分行開立系爭支存
    款帳戶，且於九十一年四月二十四日準備程序當庭自認請領支票印鑑卡之上訴人
    印章為真正，益證系爭支票之上訴人印章與開戶印鑑章相符，故系爭支票之上訴
    人印章為真正，應堪認定。是上訴人於原審不否認系爭支票印章之真正，於上訴
    審準備程序時，改稱否認系爭支票印章真正云云，自不足採。
三、系爭支票上訴人之印章既為真正，上訴人抗辯該印章係趙恆約所盜用，依民事訴
    訟法第二百七十七條第一項規定，自應由上訴人就盜用印章之事實，負舉證責任
    。雖上訴人以台北縣汽車貨運商業同業公會於八十九年十一月二十一日以傳真北
    汽貨華字第一九九號函可證為辯，然查原審認定祥翊貨運股份有限公司不負背書
    人責任，其理由係被上訴人未能舉證證明該背書印章之真正，故依法判決被上訴
    人該部分敗訴。即認系爭支票之背書部分確實出自他人偽造，其與系爭支票之簽
    發是否同經他人偽造，二者間並無必然關連。再依上開台北縣汽車貨運同業公會
    傳真函內容所示，僅能作為認定祥翊貨運股份有限公司之印章有無遭人冒用之參
    考，其與上訴人之印章有無遭人盜用情事，難認有直接關係。是台北縣汽車貨運
    同業公會傳真函尚不足以採為有利於上訴人之認定。
四、上訴人另以系爭支票所載發票日期，上訴人均不在國內，可證系爭支票之上訴人
    印章係被趙恆約所盜用云云為辯，固提出入出境日期證明書為證，然查上訴人不
    在國內，與系爭支票之印章係趙恆約所盜用，恆屬二事，其間有何牽連關係，上
    訴人仍未舉證以實其說，自難僅憑上訴人不在國內之事實，即認系爭支票之上訴
    人印章係趙恆約所盜用。
五、上訴人既不能舉證證明系爭支票之印章被趙恆約盜用之事實。從而上訴人請求將
    原判決廢棄，並將被上訴人在第一審之訴及假執行之聲請均駁回，為無理由。原
    審為上訴人敗訴之判決，並無不當，是上訴人之上訴應予駁回。
六、兩造其餘攻擊防禦方法，已無關本件判決勝敗之判斷，爰不一一審究，附此敘明
    。
七、據上論結，本件上訴為無理由，依民事訴訟法第四百三十六條之一第三項、第四
    百四十九條第一項、第七十八條，判決如主文。
中　　　華　　　民　　　國　　九十一　　年　　　十一　　月　　  五  　　日
                                    臺灣士林地方法院民事第二庭
~B審判長法官　李玉卿
~B法　　　官　王本源
~B法　　　官　周明鴻
右為正本係照原本作成。
本判決不得上訴。
中　　　華　　　民　　　國　　九十一　　年　　　十一　　月　　  七  　　日
~B法院書記官　林義傑
